臺灣高等法院臺中分院民事裁定　　　　100年度上易字第264號
上　訴　人
即追加原告　籐原農業企業股份有限公司
法定代理人　江希真
訴訟代理人　周進文律師
複　代理人　郭瓊茹律師
追加　被告　吳光原
上列上訴人因與被上訴人臺灣銀行股份有限公司間分配表異議之
訴事件，對於中華民國100年6月14日臺灣臺中地方法院第一審判
決（99年度訴字第482號）提起上訴後，追加預備之訴，並為訴
之變更，再追加被告，本院就追加被告部分，裁定如下：
      主  文
追加之訴駁回。
      理  由
一、查上訴人主張被上訴人臺灣銀行股份有限公司就其債務人吳
    光原抵押之土地為強制執行，並就該土地上未保存登記之建
    物聲請併付拍賣，惟，該等建物實為上訴人所有，拍得價金
    新台幣（下同）1,053,000元應分配（或發還）予上訴人，
    訟爭分配表將該等款項用以清償吳光原之債務並據此分配予
    被上訴人，容有不合等情，而於原審依強制執行法第41條第
    1項之規定提起分配表異議之訴，嗣於本院追加依不當得利
    之法律關係提起預備之訴，並（就先位聲明）依強制執行法
    第15條第三人異議之訴之規定，提起變更之訴，先位聲明求
    為判決：訟爭分配表，所列債權人即被上訴人分配表表3、
    分配表次序10之分配金額，於超過4,033,684元之範圍應予
    剔除，並將剔除後之1,053,000元分配予上訴人；備位聲明
    求為判決：如前項聲明受不利判決，被上訴人應將系爭分配
    表表3、分配表次序10之金額1,053,000元返還上訴人，合先
    敘明。
二、按第三人就執行標的物有足以排除強制執行之權利者，得於
    強制執行程序終結前，向執行法院對債權人提起異議之訴。
    如債務人亦否認其權利時，並得以債務人為被告，強制執行
    法第15條定有明文。查上訴人固又主張依強制執行法第15條
    規定追加吳光原為本件被告，並就其備位聲明之返還義務人
    改列為被上訴人、吳光原，惟，上訴人主張訟爭建物為其所
    有，提出原審法院97年度民執四字第43687號強制執行事件
    97年12月5日執行調查筆錄影本以為證（參見原審法院卷第
    22頁），依該執行調查筆錄影本所載，吳光原承認訟爭未保
    存登記建物為上訴人所蓋，是依上訴人之主張，本件執行債
    務人吳光原並未否認上訴人就訟爭建物之權利，從而，上訴
    人追加吳光原為本件被告，對之提起第三人異議之訴，即與
    強制執行法第15條規定不符，自非合法，應予駁回。況按在
    第二審為訴之追加，除經他造同意外，非請求之基礎事實同
    一、擴張或減縮應受判決事項之聲明、因情事變更而以他項
    聲明代最初之聲明、該訴訟標的對於數人必須合一確定時，
    追加其原非當事人之人為當事人、訴訟進行中，於某法律關
    係之成立與否有爭執，而其裁判應以該法律關係為據，並求
    對於被告確定其法律關係之判決外，不得為之，此觀民事訴
    訟法第446條第1項、第255條第1項第2款至第6款規定即明。
    又在第二審追加原非當事人之人為他造當事人，涉及被追加
    者之審級利益，亦不能因原為他造當事人之人表示同意而認
    為合法（最高法院29年上字第1767號判例、96年度台抗字第
    676號、94年度台抗字第916號裁定意旨參照）。查上訴人於
    本院第二審追加吳光原為被告，核無民事訴訟法第255條第1
    項第2款至第6款情形，被上訴人亦表示不同意（參見本院卷
    第42頁背面），亦未見上訴人陳明其有徵得吳光原之同意，
    且有損及吳光原之審級利益，揆諸上開說明，上訴人於本院
    追加吳光原為被告，據此於法亦有未合，而應予駁回。另本
    件上訴人追加吳光原為被告之訴，未支付任何訴訟費用，故
    不為訴訟費用負擔之諭知，併予敘明。
三、據上論結，上訴人追加吳光原為被告之訴為不合法，爰依民
    事訴訟法第249條第1項第6款，裁定如主文。
中    華    民    國   100    年    12    月    27    日
                民事第三庭    審判長法  官  陳照德
                                    法  官  楊熾光
                                    法  官  朱  樑
以上正本係照原本作成。
不得抗告。
                                    書記官  曾煜智
中    華    民    國   100    年    12    月    29    日
                                                      Ｓ